【裁判字號】    95,裁,2690
【裁判日期】    951130
【裁判案由】    退學
【裁判全文】
最  高  行  政  法  院  裁  定
                                     95年度裁字第02690號
抗  告  人  甲○○
上列抗告人因與相對人國立雲林科技大學間退學事件，對於中華
民國95年3月13日高雄高等行政法院94年度再字第00041號裁定提
起抗告，本院裁定如下：
    主  文
抗告駁回。
抗告訴訟費用由抗告人負擔。
    理  由
一、按抗告法院認抗告為不合法或無理由者，應為駁回抗告之裁
    定。
二、本件原裁定係以：抗告人於原審主張按司法院釋字第563號
    解釋事實摘要中協同意見書第1項第3款關於學生之退學事項
    ，其中退學處分關係學生權益甚鉅，本件解釋特指明有關章
    則之內容應合理妥適，其訂定及執行並應踐履正當程序。而
    大學據以做成退學處分之有關章則，應受正當程序之制約，
    並接受司法審查，以維護學生之合法權益。大學自治之保障
    ，自無回復大學與學生間「特別權力關係」之意涵；相對人
    組織規程（核備本）載明民國（下同）86年9月17日86學年
    度第一次校務會議通過，但相對人相關學生代表產生辦法，
    載明84年5月23日第一次學生會議通過實施，前後施行日期
    不符正當程序，應屬無效。至於學生代表，在抗告人就學期
    間89學年度第一學期，並無公告選舉，90學年度第一學期亦
    無公告選舉，是學生代表參與校務會議不合法；相對人依學
    校組織規程訂定「相關學生代表產生辦法」，應於86學年度
    第一次校務會議通過後，故學生代表產生不合法定程序，其
    參與有關會議組織成員有瑕疵，違背禁止或強制規定，應屬
    無效；又相對人所定學則並無法律授權依據，其所為行政處
    分應屬無效等語，顯係對於原退學處分及其所適用之學則之
    效力加以爭執。至抗告人對其所提起再審之訴之原審91年度
    訴字第00780號確定判決將訴願決定及原處分均予維持，駁
    回抗告人之訴之論斷，究竟有如何合於行政訴訟法第273條
    第1項第1款適用法規顯有錯誤之具體情事，並未一語指及，
    顯未合法表明再審理由，乃駁回抗告人所提起之再審之訴。
三、抗告意旨略謂：按於92年1月13日增訂大學法第25條之1規定
    後，相對人始有法源依據訂定學則及懲處規定，並報教育部
    備查，而在此之前（主要指91年1月1日至92年1月13日），
    大學法並無法律授權規定，若各校訂定上開學則及懲處規定
    ，即係無法律依據，而且司法院釋字第563號中「…特指明
    …而大學據以做成退學處分之有關章則，應受正當程序之制
    約，並接受司法審查，以維護學生之合法權益。」及司法院
    釋字第382號中「…已明示人民受教權為憲法所保障，且教
    育基本法第8條第2項也明定國家應予保障學生之學習權及受
    教育權…應有法律明文規定或法律明確之授權始得為之」。
    其次，於91年1月1日至92年1月13日，如有逾越大學法規定
    修業年限，才能退學，而大學法對學業成績不及格應如何處
    理並未加以規定，若各校就此訂定學則即無法源依據，在91
    年1月1日至92年1月13日間，上開學則應係失效；雖抗告人
    學業成績於91年1月1日至92年1月13日間係不及格，但未超
    過當時大學法所定修業年限，故不得退學，為此應准予再審
    ，繼續就讀，以符法治等語。
四、本院查本件原裁定係以抗告人對該院91年度訴字第780號確
    定判決提起再審之訴，惟就原確定判決駁回抗告人再審之訴
    ，究竟有如何合於行政訴訟法第273條第1項第1款適用法規
    顯有錯誤之具體情事，並未一語指及，顯未合法表明再審理
    由，其再審之訴於法不合，而予駁回，抗告論旨，僅一再重
    述其實體上之理由，請求准予再審，對於原裁定以其再審之
    訴於法不合，而予駁回，究竟有何違誤，並無論及，其求予
    廢棄原裁定，難認有理由，應予駁回。
四、依行政訴訟法第104條、民事訴訟法第95條、第78條，裁定
    如主文。
中    華    民    國    95    年    11    月    30    日
                  第二庭審判長法  官  廖  政  雄
                              法  官  鍾  耀  光
                              法  官  姜  仁  脩
                              法  官  王  德  麟
                              法  官  黃  清  光
以  上  正  本  證  明  與  原  本  無  異
中    華    民    國    95    年    11    月    30    日
                              書記官  莊  俊  亨


司法院資訊處製作；財團法人民間司法改革基金會備份。
